【裁判字號】    94,易,1787
【裁判日期】    951020
【裁判案由】    竊盜
【裁判全文】
臺灣板橋地方法院刑事判決              94年度易字第1787號
公  訴  人  臺灣板橋地方法院檢察署檢察官
被      告  庚○○
上列被告因竊盜案件，經檢察官提起公訴（94年度偵字第18691
號），及移送併案審理（臺灣臺北地方法院檢察署95年度偵字第
7488號、臺灣士林地方法院檢察署95年度偵字第4251號），本院
判決如下：
    主  文
庚○○連續攜帶兇器竊盜，處有期徒刑捌月。扣案之鐵剪壹支沒
收。
    事實
一、庚○○平日以拾荒為業，竟貪圖小利，基於意圖為自己不法
    之所有之概括犯意，先後為下列竊盜之犯行：
    (一)於民國94年10月26日凌晨2 時20分許，騎乘其所有車號為
      GCE-156 號重型機車至臺北縣三重市○○路○ 段60號1樓
      之洽助輪胎有限公司前（以下簡稱「洽助公司），徒手竊
      取該公司所有置放於該地店門前，價值約新台幣（下同）
      2,500 元之舊輪胎鋼圈1 個，得手後置放於其前揭重型機
      車之後置物架上駛離現場。
    (二)於94年10月27日凌晨4 時40分許，又騎乘前揭機車至洽助
      公司前，徒手竊取該公司所有，置放於店門前，價值約值
      2,500 元之舊輪胎鋼圈1 個，經當時監看監視器準備抓小
      偷之洽助公司員工丙○○當場發現而報警查獲，並扣得該
      舊輪胎鋼圈1 個。
    (三)於95年3 月15日凌晨4 時許，在臺北市大同區○○○路76
      號前，持其所有足供兇器使用之大型鐵剪1 支，剪斷不詳
      姓名、年籍之人停放於該處路邊之草綠色腳踏車1 部上之
      鋼索式車鎖後，將該部腳踏車及車鎖均置放於其前開車號
      為GCE-156 號重型機車後置物架上駛離現場。於騎車行經
      西寧北路、南京西路口時，因形跡可疑為警攔檢查獲，並
      扣得前揭其所竊得之草綠色腳踏車1 部、鋼索式車鎖1 具
      、及被告所有供犯罪所用之大型鐵剪1 支。
    (四)於95年3 月22日凌晨0 時40分許，在臺北市○○區○○路
      199 巷19號前，徒手竊取不詳姓名、年籍之人停放於該處
      路邊之紫色腳踏車1 部，得手後將之置放其前開重型機車
      之後置物架上，適為巡邏員警攔檢查獲，並當場扣得其所
      竊得之紫色腳踏車1 部。
二、案經丙○○訴由臺北縣政府警察局三重分局報請臺灣板橋地
    方法院檢察署檢察官偵查起訴；及臺北市政府警察局大同分
    局分別報請臺灣臺北地方法院檢察署檢察官、臺灣士林地方
    法院檢察署檢察官偵查後移送併案審理。
    理  由
一、訊據被告庚○○就犯罪事實欄第一項編號(四)所示之竊盜犯行
    坦承不諱，惟矢口否認有如犯罪事實欄第一項編號(一)至(三)所
    示之犯行，辯稱該三次竊盜案均係警員所栽贓，犯罪事實均
    係員警所偽造，其不能認同員警辦案方式云云。
二、被告雖矢口否認如事實欄第一項編號(一)所示之犯罪事實，惟
    查，此部分犯罪事實有下列證據可資證明：
    (一)本院於審理中，將洽助公司所提供之監視器錄影拷貝光碟
      1 片（置於乙○94年度偵字第18691 號卷第50頁證物袋內
      ）置入法庭之電腦當庭播放，該光碟內容為：94年10月26
      日凌晨2 時許在洽助公司門口之畫面，可以看出有1 人騎
      乘一部類似野狼機車（後座有置物架）至洽助公司店門口
      停放後，因店門前有停放小貨車一部，該人下車由店門前
      小貨車的右方縫隙走入，嗣並搬取鋼圈1 個由該縫隙走出
      ，並將鋼圈搬至機車後座置物架上後騎車離去等情，業據
      本院當庭勘驗明確。又本院於勘驗上開光碟完畢後訊問被
      告：「光碟畫面中騎乘機車之人是否是你？」，被告亦答
      稱：「是的。」（見本院卷第111 頁），是依上開洽助公
      司監視器所攝得之內容以觀，被告確曾於94年10月26日凌
      晨2 時許至上揭地點竊取舊輪胎鋼圈1 個等事實，已甚為
      明確。
    (二)證人丙○○於本院審理中亦證稱：94年10月27日之前，洽
      助公司所有放在店門口的舊輪胎鋼圈就有被偷，監視器有
      拍到，所以我才會在94年10月27日凌晨監看監視器要抓小
      偷，94年10月26日及27日都有下雨，看到來偷東西的人都
      有穿雨衣，機車也一樣等語（見本院卷第111-112頁）。
    (三)綜上調查，被告此部分竊盜犯行已甚明確，其任意否認犯
      行，要屬卸責之詞，委無可採。
三、被告雖亦矢口否認如事實欄第一項編號(二)所示之犯罪事實，
    惟查，此部分犯罪事實有下列證據可資證明：
    (一)證人丙○○於本院審理中證稱：我是洽助公司的員工，94
      年10月27日凌晨4 時40分許，我在臺北縣三重市○○路○
      段60號洽助公司門前目擊一件竊盜案件，因為我們公司店
      門口前面放有2 、30個舊的輪胎鋼圈，每個價值約2,500
      元，之前也曾經被偷過；所以我當天半夜才會守著監視器
      要抓小偷，該日凌晨4 時40分許，我從監視器畫面發現被
      告來偷拿放在我們公司前面的舊輪胎鋼圈，我親眼看到被
      告在拿，而且已經抱著鋼圈要走，我就跑出來，因為被告
      聽到我開門要出來的聲音，所以被告就把鋼圈放回去，想
      要離開，我就從被告肩膀抓住他，我問被告是否偷東西，
      他說他沒有偷東西，我就打電話給老闆，老闆就報警，後
      來有3 、4 位警察過來處理等語，甚為明確。（見本院卷
      第107-112 頁）
    (二)證人即員警甲○○於本院審理中證稱：94年10月27日我在
      三重分局厚德派出所任職，當日清晨4 時40分許，接獲我
      們分局勤務中心之通報，我和戊○○、己○○一起過去臺
      北縣三重市○○路○ 段60號1 樓前，當時現場有被告站在
      鋼圈旁邊，報案人丙○○跟我們說監視器畫面有看到被告
      來偷拿鋼圈，所以我們依法將被告帶回偵辦；當時在現場
      有看到被告的紅色野狼機車停在那裡，機車後面有1 個置
      物架，我詢問被告的年籍資料，然後拿被告的證件，當時
      有問被告是否有拿鋼圈？為何到現場？被告則說他到現場
      逛逛、走走而已等語。（見本院卷第112- 114頁）
    (三)本件被告係於甫行竊完畢之際，隨即遭洽助公司之員工丙
      ○○當場查獲；而證人丙○○係因洽助公司置放於店門前
      之舊輪圈屢遭偷竊，故徹夜守候準備抓小偷等情，有前揭
      洽助公司之監視器錄影光碟1 片附卷可查，並經本院當庭
      勘驗確屬實在，已如前述，可見證人丙○○所證應非虛言
      。從而，被告辯稱其於94年10月27日清晨4 時40分許，只
      是剛好經過洽助公司門前逛逛、走走、看一下，連摸都沒
      摸到輪圈云云，非惟與前揭事證不符。況且，凌晨4 時40
      分許為一般人熟睡之時間，街上罕有人跡，被告辯稱其於
      該時段在街上走走、逛逛云云，顯與常情有悖，委無可信
      。
    (四)此外，並有台北縣警察局三重分局扣押筆錄一份、目錄表
      、收據各一紙、贓物認領保管單一紙、輪胎鋼圈照片二幀
      、告訴人丙○○繪製的現場圖、照片四張及監視器光碟壹
      片附卷可稽（見94年度偵字第18691號卷第15-19 、22、2
      6、45、50頁），此部分事證明確，被告犯行堪予認定。
四、被告雖矢口否認如事實欄第一項編號(三)所示之犯罪事實，惟
    查，此部分犯罪事實有下列證據可資證明：
    (一)證人黃得源於本院審理中證稱：95 年 3 月間我是在台北
      市政府警察局大同分局延平北路派出所任職，在95年3 月
      15日凌晨4 時許，我巡邏在西寧北路、南京西路時，看到
      被告騎著一部機車後面載著一台腳踏車，由北往南方向快
      速行駛，我當時停等紅燈，我是在南京西路上，由西往東
      ，該機車從我的前面由左向右快速經過，我發覺他形跡可
      疑，於是上前攔查；我穿著警員制服，當時被告的車速很
      快，而且該機車上載著一部腳踏車，在路中間掉了1 條被
      剪斷的腳踏車鋼鎖，於是我就追到西寧北路、長安西路口
      ，就是忠孝國中附近，將被告攔下盤查，問被告腳踏車哪
      裡牽來的，被告說腳踏車是從台北橋那裡牽來的，所以我
      就請被告回派出所調查；當時除了查獲腳踏車之外，還有
      查獲1 支鐵剪，放在被告機車旁邊的袋子裡；我詢問被告
      那個鋼鎖是如何剪斷，被告自己從機車右邊的包包取出一
      支鐵剪，跟我說就是用這支鐵剪將腳踏車上的鋼鎖剪斷，
      我們認為這支鐵剪是被告竊盜的犯罪工具，所以將鐵剪查
      扣。後來，我們有帶被告去現場模擬，全程由被告帶我們
      去找腳踏車原本放置的地點，發現就是在西寧北路76號前
      ，但沒有查到腳踏車的失主。警詢筆錄都是由被告自由陳
      述，我們沒有用強暴、脅迫方式要被告承認，至於卷內有
      關被告拿的鐵剪及腳踏車採證照片，是照著被告陳述，由
      被告手持鐵剪，在我們派出所前面所模擬拍攝的等語明確
      （見本院卷第117-120頁）。
    (二)被告於本院審理中辯稱：95年3 月15日凌晨4 時許，我在
      台北市大同區台北橋下撿垃圾，是有1 個年輕人牽1 台腳
      踏車，那個年輕人跟我要一支煙，就跟我說阿伯你要不要
      腳踏車，這部給你，我問他說為什麼要給我，他說因為他
      向他爸要300元，他爸爸怪他太浪費買新的腳踏車，所以
      把腳踏車的鑰匙藏起來，結果那個年輕人根本沒有辦法打
      開，一氣之下就把腳踏車說要送我，然後就跑了，我沒有
      破壞腳踏車的鎖。我是因為有人送我腳踏車才會將腳踏車
      放在我的機車上要載走，我的機車上並沒有鋼鎖，都是警
      察栽贓的云云（見本院卷第37頁、121頁）。惟查：
      1.本件鋼索式之腳踏車鎖，為證人即員警丁○○證稱係其
        本人親眼見到係自被告機車上所掉落一節，已如前述；
        並有遭剪斷之腳踏車鋼鎖一副扣案可證（照片見士檢95
        年度偵字第4251號卷第19頁下方）。而縱依被告前揭所
        辯，該不詳年輕人之腳踏車亦係上鎖打不開，才送給被
        告的，而本件扣案之腳踏車並未上鎖，可見該鋼鎖確係
        遭被告所破壞無疑。被告辯稱其機車上沒有鋼鎖，是警
        察栽贓云云，供詞前後矛盾，顯非可信。
      2.又本件扣案之草綠色腳踏車 1 部，車體完整、外觀乾
        淨新穎，此有採證照片一幀附卷可考（見同上偵卷第21
        頁下方照片），核情應有相當之經濟價值，應非無主或
        遭人丟棄之物。是被告辯稱該腳踏車係由陌生之年輕人
        與父親吵架後，於凌晨4 時許，主動牽到台北橋下去送
        人云云，情節荒謬，顯與常情不符，要無可信。
      3.此外，並有台北市大同分局扣押筆錄、目錄表、收據、
        保管單、贓物照片十幀、夜間訊問同意書等附卷可稽（
        見士檢署 95 年度偵字第 4251 號卷宗第 11-25 頁）
        ，及被告所有竊盜用之鐵剪1 支、及其所竊得之草綠色
        腳踏車1 部扣案可資佐證。又上開扣案之鐵剪1 支，重
        量沈重，為鐵製，全長約63.5公分等情，業經本院當庭
        勘驗明確（見本院卷第122-123 頁），持以揮擊，極易
        對人體產生嚴重傷害，核其性質確屬刑法上之兇器無疑
        。
      4.綜上調查，被告所辯均無非事後卸責之詞，委無可信，
        其此部分攜帶兇器竊盜之犯行事證明確，堪予認定。
五、訊據被告就如事實欄第一項編號(四)所示之犯罪事實部分全部
    坦白承認，並有竊取之紫色腳踏車照片、扣押筆錄、扣押物
    品目錄表等附卷可稽（見北地檢署95年度偵字第7448號卷第
    16-22 頁）；及被告所竊得前揭紫色腳踏車一部扣案可資佐
    證。自堪認被告前開自白應與事實相符，此部分事證明確，
    被告犯行堪予認定。
六、核被告庚○○所為如事實欄第一項編號(一)、(二)、(四)所示之犯
    行，係犯刑法第320 條第1 項之竊盜罪；其所為如事實欄第
    一項編號(三)所示之犯行，則係犯刑法第321 條第1 項第3 款
    之攜帶兇器加重竊盜罪。查被告行為後，刑法第56條連續犯
    之規定，已於94年1 月7 日修正刪除，於同年2 月2 日公布
    ，並於95年7 月1 日施行；此刪除雖非犯罪構成要件之變更
    ，但顯已影響行為人刑罰之法律效果，自屬法律有變更，依
    新刑法第2 條第1 項前段規定，經比較新、舊法結果，仍應
    適用較有利於被告之行為時法律即舊法以連續犯論以一罪（
    最高法院95年第8 次刑事庭會議決議參照）。是被告所為上
    揭四次竊盜犯行，時間緊接、手段相似、所犯基本構成要件
    相同之罪，顯係基於概括犯意反覆為之，應依修正前刑法第
    56條連續犯之規定，論以其中情節較重之攜帶兇器竊盜罪並
    加重其刑。又檢察官雖僅就如事實欄第一項編號(二)所示之犯
    行提起公訴，惟如事實欄第一項編號(一)、(三)、(四)所示等犯行
    ，與前揭論罪科刑之部分既有連續犯之裁判上一罪關係，本
    院自應併予審理，附此敘明。爰審酌被告年事已高，平日以
    拾荒為生，因貪圖小利而為本件多次竊盜犯行，其犯罪之動
    機、目的、手段雖非可取，惟其所竊財物之價值均非昂貴，
    犯罪所生危害尚非至鉅；但被告犯罪後非但不坦承犯行，反
    任意編詞誣指警員栽贓、不當取供，犯後並無悔意，態度顯
    然不佳等一切情狀，量處如主文所示之刑，以資懲儆。
八、末查，刑法第 38 條關於沒收之規定，亦同於 95 年 7 月
    1 日修正施行，惟因沒收係屬從刑，應隨同主刑適用同一準
    據法，而本件前開比較新舊法結果，既適用刑法修正前連續
    犯之規定，有關沒收之規定，亦應適用修正前刑法第 38 條
    規定自明。而扣案之鐵剪1 支，為被告所有供犯本罪所用之
    物，已據本院調查明確，爰依修正前刑法第38條第1 項第2
    款之規定宣告沒收。
據上論斷，應依刑事訴訟法第299 條第1 項前段，刑法第2 條第
1 項、第320 條第1 項、第321 條第1 項第3 款，修正前刑法第
56 條 、第38條第1 項第2 款，判決如主文。
本案經檢察官張誌洋到庭執行職務。
中    華    民    國    95    年    10    月    20    日
                刑事第五庭審判長法  官
                                法  官
                                法  官
以上正本證明與原本無異
如不服本判決應於送達後10日內向本院提出上訴狀
                                書記官  呂苗澂
中    華    民    國    95    年    10    月    20    日
附錄本案論罪科刑法條全文：
刑法第321條第1項第3款
犯竊盜罪而有左列情形之一者，處6月以上、5年以下有期徒刑：
  三、攜帶兇器而犯之者。


司法院資訊處製作；財團法人民間司法改革基金會備份。
